【裁判字號】    92,上易,77
【裁判日期】    920605
【裁判案由】    贓物
【裁判全文】
臺灣高等法院花蓮分院刑事判決            九十二年度上易字第七七號
    上  訴  人  臺灣花蓮地方法院檢察署檢察官
    被      告  甲○○
右列上訴人因被告贓物案件，不服台灣花蓮地方法院九十二年度易緝字第六號中華民
國九十二年三月二十日第一審判決（起訴案號：臺灣花蓮地方法院檢察署九十年度偵
字第一三六五號），提起上訴，本院判決如左：
    主  文
上訴駁回。
    理  由
一、公訴意旨略以：被告甲○○前曾於民國（下同）八十九年八月間因竊盜案件，經
    台灣桃園地方法院判處有期徒刑三月緩刑三年，現仍在緩刑期內，猶不知悛悔，
    於民國九十年二月十八日上午九時許，在桃園縣楊梅鎮○○里○○路，明知某陳
    姓男子所持有之車牌號碼ＫＵ─三二九二號自用小客車，係來路不明為他人所竊
    得之贓車，竟仍予收受。嗣於九十年四月二十六日晚上十一時許，在花蓮縣吉安
    鄉○○路○段一八六巷土地公廟前，為警查獲，因認被告涉犯刑法第三百四十九
    條第一項之收受贓物罪嫌等語。
二、按案件由犯罪地或被告之住所、居所或所在地之法院管轄，此為刑事訴訟法第五
    條第一項所規定。又該條規定被告之所在地，係以起訴時為準，最高法院四十八
    年台上字第八三七號判例可資參照。次按無管轄權之案件，應諭知管轄錯誤之判
    決，並同時諭知移送於管轄法院，並得不經言詞辯論為之，同法第三百零四條、
    第三百零七條分別定有明文。經查，被告甲○○之戶籍設於桃園縣平鎮市○○里
    ○○路○段十七之一號，此有法務部戶役政連結作業系統一紙在卷可參。次查，
    被告在庭陳稱其居所在桃園縣平鎮市○○路三十一巷五十九號，伊收到該贓車後
    翌日至花蓮找工作，均睡在車上，於九十年四月二十六日為警查獲後翌日，即離
    開花蓮，返回桃園縣，未再至花蓮，堪認被告於花蓮縣內並無居所，且本件起訴
    時，被告已返回桃園，其所在地亦非在花蓮。次查，被告自承在桃園縣楊梅鎮○
    ○里○○路向陳姓男子收受上開車輛等語，因收受贓物罪係屬即成犯，被告為收
    受後，其行為即屬完成，故其犯罪之行為地及結果地均屬在桃園縣境。故被告雖
    於花蓮縣境為警逮獲，且逮捕地雖不失為所在地，然因被告之所在地應以起訴時
    為標準，則本件被告之住所、居所、所在地、犯罪地均不在花蓮縣境，檢察官向
    原法院提起公訴，揆諸首開說明，自有未當，原審不經言詞辯論，逕行諭知管轄
    錯誤之判決，尚無不合。撿察官之上訴意旨謂被告自承其所持有之贓車係向陳姓
    男子借用一至二日，於借用期間屆滿後未依約將車返還，騎回花蓮，應另構成侵
    占罪嫌，而侵占與贓物兩罪間有方法結果之牽連關係，侵占地點在花蓮，原法院
    自有管轄權云云：然查：檢察官並未起訴上述侵占事實（見起訴書），再定管轄
    權之有無，以起訴時為準，已如前述，檢察官既未起訴侵占事實，而被告收受贓
    物地點既在桃園，則原法院自無管轄權，是檢察官之上訴，為無理由，應予駁回
    ，並不經言詞辯論為之。
據上論斷，應依刑事訴訟法第三百六十八條，第三百七十三條，判決如主文。
中      華      民      國      九十二    年     六     月     五     日
                                    審判長法官  吳  鴻  章
                                          法官  林  德  盛
                                          法官  黃  永  祥
右正本證明與原本無異。
本件不得上訴。
                              書記官  吳  家  瑩
中      華      民      國      九十二    年     六     月     五     日


司法院資訊處製作；財團法人民間司法改革基金會備份。
